【裁判字號】    99,易,2457
【裁判日期】    990824
【裁判案由】    賭博
【裁判全文】
臺灣臺中地方法院刑事判決              99年度易字第2457號
公  訴  人  臺灣臺中地方法院檢察署檢察官
被      告  甲○○
上列被告因賭博案件，經檢察官聲請簡易判決處刑（99年度偵字
第11943 號），本院沙鹿簡易庭認為不宜以簡易判決處刑（99年
度沙簡字第384 號），移送本院刑事庭改用通常程序審理，被告
於準備程序中就被訴事實為有罪之陳述，本院於聽取當事人之意
見後，裁定改以簡式審判程序審理，判決如下：
    主    文
甲○○共同在公眾得出入之場所賭博財物，處罰金新臺幣壹萬伍
仟元，如易服勞役，以新臺幣壹仟元折算壹日。扣案如附表一、
二所示之物均沒收。
    犯罪事實及理由
一、甲○○及鄭瑞昌（前因賭博案件，甫於民國99年6 月15日，
    經本院以99年度沙簡上字第367號判處罰金新台幣2 萬5千元
    ，如易科罰金，以新台幣1千元折算1日）共同基於賭博之犯
    意聯絡，自98年7月1日起，在臺中縣大甲鎮○○里○○街17
    9 號，由鄭瑞昌將其原先所經營經臺中縣政府許可之「歡喜
    城電子遊戲場」內如附表(一)所示之電子遊戲機具改成可兌換
    現金之賭博性電子遊戲機具共17台，供與不特定人賭博財物
    。甲○○則以月薪新臺幣（下同）約2 萬元之代價受僱於鄭
    瑞昌，為其管理店內業務。其賭博方式為賭客每次投入以10
    元兌換之代幣1 枚至機台內，再由打玩之賭客自由選擇押注
    ，若押中獲得積分者，並可依據附表(一)機台洗分1比1之比例
    ，向甲○○兌換現金；若未中彩則所投入之10元代幣歸鄭瑞
    昌所有，以此射倖性之方式決定輸贏，與不特定人賭博財物
    。嗣於98年9月26日凌晨2時50分許，員警喬裝顧客進入「歡
    喜城電子遊戲場」把玩電子遊戲機台，迄同日凌晨3 時10分
    許，適有黃寶吉（甫於99年2 月22日，經本以99年度沙簡字
    第86號判處罰金5000元）把玩跑馬電子遊戲機台完畢，向店
    員蔡育錚（業經檢察官於98年12月18日，以98年度偵字第23
    552 號為緩起訴處分）表示欲將機台內所餘點數洗分，蔡育
    錚於抄錄該機台內之點數後，旋自櫃台取出2900元，並將該
    2900元置於店內廁所吊掛之衣服口袋，而黃寶吉則尾隨在蔡
    育錚身後，進入廁所拿取洗分兌換之2900元。在場員警見機
    不可失，隨即於同日凌晨3 時40分許，出示本院核發之搜索
    票，在上址搜索查獲，並扣得如附表(一)所示之賭博性電子遊
    戲機具17台（含IC板17塊）及附表(二)等物（均已於本院99年
    度沙上簡字第367號案判決宣告沒收），始悉上情。
二、上開犯罪事實有下列證據可證：
  (一)被告甲○○於偵查中及本院準備程序、審理中之自白。
  (二)證人鄭瑞昌、黃寶吉及蔡育錚於警詢及偵查中之證述。
  (三)查扣賭博性電動玩具暫存保管條1 份、現場照片40張及監視
    錄影器翻拍照片14張附卷可稽。
  (四)附表(一)、(二)所示之物扣案可資佐證。
三、核被告甲○○利用所擺設之電子遊戲機具作為電動賭博機具
    ，與不特定之賭客賭博財物，其所為係犯刑法第266條第1項
    前段之在公眾得出入之場所賭博財物罪。被告與其雇主鄭瑞
    昌間就上開犯行，互有犯意聯絡及行為分擔，為共同正犯。
    另按刑事法若干犯罪行為態樣，本質上原具有反覆、延續實
    行之特徵，立法時既予特別歸類，定為犯罪構成要件之行為
    要素，則行為人基於概括之犯意，在密切接近之一定時、地
    持續實行之複次行為，倘依社會通念，於客觀上認為符合一
    個反覆、延續性之行為觀念者，於刑法評價上，即應僅成立
    一罪。學理上所稱「集合犯」之職業性、營業性或收集性等
    具有重複特質之犯罪均屬之，例如經營、從事業務、收集、
    販賣、製造、散布等行為概念者是（最高法院95年度台上字
    第4686號刑事判決意旨參照）。準此，被告所為違反刑法第
    266條第1項前段普通賭博之犯行，既均係基於單一之決意，
    在密切接近之一定時、地，持續實行賭博之複次行為，依社
    會客觀通念，堪認含有多次性與反覆性，則其在同一密接之
    時期內，多次、反覆利用經營電子遊戲場業而為賭博之行為
    ，應屬集合犯，而論以一罪。
四、爰審酌被告甲○○係藉由合法經營電子遊藝場業之外觀，以
    店內所擺設之機臺充為賭博機具，與不特定之賭客賭博財物
    ，犯罪之手段則係以繫於賭博行為本身之射倖性、被告所為
    破壞社會秩序及善良風氣匪淺，助長國人投機僥倖心理，及
    衡酌被告素行，其僅受雇於鄭瑞昌每月領取固定薪水，於偵
    審中均坦承犯行，犯罪後態度良好，暨其智識程度、生活狀
    況等一切情狀，量處如主文所示之刑，並諭知易服勞役之折
    算標準。
五、扣案如附表一所示之電動賭博機具合計20台、櫃臺內之現金
    共計4081元與電子賭博機具娃娃機內之10元硬幣總共81枚，
    分別係當場賭博之器具與在賭檯或兌換籌碼處之財物，應依
    刑法第266條第2項規定宣告沒收。另扣案如附表二所示之物
    ，係為共犯鄭瑞昌所有供其與被告共同犯本件賭博罪行所用
    之物，應另依刑法第38條第1項第2款，併於本件被告所受判
    決主文項下為沒收之諭知。至扣案之賭客即同案被告黃寶吉
    賭博所贏得兌領之現款合計2900元，係其賭博犯罪所得之物
    ；因同案被告黃寶吉之賭博犯行業經本院另案判處罰金5000
    元確定，該部分沒收之從刑亦已經該判決依附於該案被告黃
    寶吉所受宣告主刑項下併予諭知，爰於本案不再為沒收之諭
    知，併予敘明。
六、聲請簡易判決處刑書意旨另以：被告甲○○在上址受雇擺放
    電子遊戲機具多台供人玩賭，另涉犯刑法第268 條意圖營利
    ，供給賭博場所或聚眾賭博罪云云。然按犯罪事實應依證據
    認定之，無證據不得認定犯罪事實，又不能證明被告犯罪者
    ，應諭知無罪之判決，刑事訴訟法第154條第2項、第301 條
    第1 項分別定有明文。又事實之認定，應憑證據，如未能發
    現相當證據，或證據不足以證明，自不能以推測或擬制之方
    法，以為裁判基礎。另按認定犯罪事實，所憑之證據，雖不
    以直接證據為限，間接證據亦包括在內，然無論直接或間接
    證據，其為訴訟上之證明，須於通常一般之人均不致於有所
    懷疑，而得確信其為真實之程度者，始得據之為有罪之認定
    ，倘其證明尚未達到此一程度，而有合理性懷疑之存在時，
    即無從為有罪之認定（最高法院40年台上字第86號、76年台
    上字第4986號判例要旨參照）。刑事訴訟法第161 條已於91
    年2月8日修正公布，其第1 項規定：檢察官就被告犯罪事實
    ，應負舉證責任，並指出證明之方法。因此，檢察官對於起
    訴之犯罪事實，應負提出證據及說服之實質舉證責任。倘其
    所提出之證據，不足為被告有罪之積極證明，或其指出證明
    之方法，無從說服法院以形成被告有罪之心證，基於無罪推
    定之原則，自應為被告無罪判決之諭知。經查：
  (一)本件公訴人雖認被告甲○○涉犯有刑法第268 條之意圖營利
    供給賭博場所及聚眾賭博等罪嫌，而於「證據並所犯法條」
    欄一、內則僅敘明：「上揭犯罪事實，業據被告甲○○於本
    署偵查中坦承不諱，核與證人鄭瑞昌、黃寶吉及蔡育錚證述
    之情節相符，且有查獲員警職務報告、查扣賭博性電動玩具
    暫存保管條各1 份、現場照片40張及監視錄影器翻拍照片14
    張附卷可稽。此外，復有附表(一)、(二)之物扣案可資佐證。」
    然均未提及被告究係如何基於營利之意圖而供給賭博場所或
    聚眾賭博，暨有何相關具體事證足資認定被告有此意圖，難
    認公訴人已盡其舉證證明被告有此部分犯罪之責任。
  (二)次按刑法第268 條以意圖營利，供給賭博場所或聚眾賭博為
    構成要件，係分別對「提供賭博場所供人賭博」藉以營利、
    或「邀聚不特定之多數人聚賭」藉以營利等非難性較高之「
    賭博媒介行為」所設之處罰規定；如係參與賭博財物之行為
    ，因其賭博場所之不同，及行為人是否有以賭博為常業之情
    形不同，其非難性各異，法律依據其賭博行為之態樣，分別
    在社會秩序維護法第84條、刑法第266條第1項（普通賭博罪
    ）、第267 條（常業賭博罪，業經立法通過並經總統公布生
    效，自95年7月1日起廢除），對參與賭博財物之行為人設有
    行政罰或刑罰等不同之處罰規定，易言之，刑法第268 條規
    定之圖利供給賭博場所或聚眾賭博罪，行為人所圖得之利益
    ，應係「供給賭博場所」、「聚眾賭博」之犯罪構成要件行
    為所獲取之直接對價，至於參與賭博之財物輸贏，繫於賭博
    行為本身之射倖性質，並非刑法第268 條所規定之「意圖營
    利」。且任何場所之賭博參與者莫不奢望贏取財物，尚不能
    以參與賭博之行為人，主觀上有參與賭博贏取財物之意圖，
    客觀上並有允許他人至其提供之場所賭博財物之行為，即認
    其行為該當刑法第268 條之罪。是圖利供給賭博場所、聚眾
    賭博罪之成立，行為人須有意圖營利之犯意始克成立，而所
    謂意圖營利，係指藉以賺取經濟上之利益，即俗稱之抽頭而
    言（無參與對賭之特徵），苟行為人賭博之目的係圖藉贏得
    財物，則非此所謂之意圖營利。本案被告與同案共犯、鄭瑞
    昌、蔡育錚就上開犯罪，彼此間同有犯意聯絡及行為分擔，
    在臺中縣大甲鎮○○街179號「旺旺便利商店」所附設之「
    歡喜城電子遊戲場」之公眾得出入之場所，擺設電動遊戲機
    ，並以該電動遊戲機充作電動賭博機具，係以該機器代替店
    方，與人在公眾得出入之場所賭博，縱依該機器之設計結構
    ，店方之勝率較高（此均為到場參與對賭之賭客所明知）；
    惟其輸贏之或然率仍屬不確定（此即為賭之本質），其性質
    係以該機器代替店方，與人在公眾得出入之場所賭博財物，
    核之與意圖營利供給賭博場所或聚眾賭博，係由他人賭博財
    物迥然不同，且被告擺設電動賭博機具供人玩樂，仍係憑偶
    然之事實以決定財物之得喪，並無何從中抽取金錢圖利之情
    形。亦即在本案中，被告雖有利用賭博性電子遊戲機與他人
    賭博財物之犯行，但純係利用扣案之電子遊戲機與客人對賭
    ，並未另向客人以計時或收取場地費或抽頭費等方式收費，
    則被告顯係利用賭博性電子遊戲機不確定之輸贏機率，與不
    特定之賭客賭博財物，並以該賭博性電子遊戲機出現之偶然
    事實決定勝負，性質上係利用賭博性電子遊戲機，與不特定
    之賭客對賭，被告本身即具賭客之身分，而屬普通賭博罪之
    對向犯（而刑法第268 條之意圖營利，供給賭博場所及聚眾
    賭博罪部分，則非屬對向犯），並非另有就「提供賭博場所
    」或「聚眾賭博」之行為，獲得有具體之利益與對價，自與
    刑法第268 條之圖利供給賭場罪及圖利聚眾賭博罪之犯罪構
    成要件不合，尚無從率以此罪相繩，是就此被訴部分依法原
    應為被告無罪之論知。惟因檢察官認被告此部分之罪嫌，與
    上開經本院論罪科刑之普通賭博犯行部分，有想像競合犯之
    裁判上一罪關係，爰就此部分不另為無罪之諭知。
據上論斷，應依刑事訴訟法第452條、第273條之1第1項、第299
條第1項前段，刑法第28條、第266第1項、第2項、、第38條第1
項第2款、第42條第3項前段，刑法施行法第1之1條，判決如主文
所示。
本案經檢察官李莉玲到庭執行職務。
中    華    民    國    99    年     8    月   24    日
                  刑事第九庭    法  官  唐光義
以上正本證明與原本無異。
如不服本判決應於收受判決後10日內向本院提出上訴書狀，並應
敘述具體理由；其未敘述上訴理由者，應於上訴期間屆滿後20日
內向本院補提理由書（均須按他造當事人之人數附繕本）「切勿
逕送上級法院」。
                                書記官  黃聖心
中    華    民    國    99    年    8     月    24    日
附錄論罪科刑法條
刑法第266條
在公共場所或公眾得出入之場所賭博財物者，處一千元以下罰金
。但以供人暫時娛樂之物為賭者，不在此限。
當場賭博之器具與在賭檯或兌換籌碼處之財物，不問屬於犯人與
否，沒收之。
附表一：
┌──┬───────────┬──────┬──────────────┐
│編號│    物  品  名  稱    │   數量     │    備                 註   │
├──┼───────────┼──────┼──────────────┤
│ 一 │跑馬                  │    3臺     │含IC版3塊                   │
├──┼───────────┼──────┼──────────────┤
│ 二 │Nayigator水果盤       │    1臺     │含IC版1塊                   │
├──┼───────────┼──────┼──────────────┤
│ 三 │金象王                │    1臺     │含IC版1塊                   │
├──┼───────────┼──────┼──────────────┤
│ 四 │超級大聯盟            │    1臺     │含IC版1塊                   │
├──┼───────────┼──────┼──────────────┤
│ 五 │彩金大聯盟            │    1臺     │含IC版1塊                   │
├──┼───────────┼──────┼──────────────┤
│ 六 │大聯盟                │    1臺     │含IC版1塊                   │
├──┼───────────┼──────┼──────────────┤
│ 七 │魔法球                │    1臺     │含IC版1塊                   │
├──┼───────────┼──────┼──────────────┤
│ 八 │JAWS HUNTER（獵殺）   │    2臺     │含IC版2塊、白珠球5粒        │
├──┼───────────┼──────┼──────────────┤
│ 九 │世界盃足球            │    3臺     │含IC版3塊、鐵珠球16粒       │
├──┼───────────┼──────┼──────────────┤
│一０│Nayigator滿貫大亨麻將 │    2臺     │含IC版2塊                   │
├──┼───────────┼──────┼──────────────┤
│一一│動物金鐘二代水果盤    │    1臺     │含IC版1塊                   │
├──┼───────────┼──────┼──────────────┤
│一二│娃娃機                │    3臺     │                            │
├──┼───────────┼──────┼──────────────┤
│一三│櫃臺內現金            │新臺幣4081元│伍佰元紙鈔2張、佰元紙鈔25張 │
│    │                      │            │、伍拾元硬幣6枚、拾元硬幣28 │
│    │                      │            │枚、壹元硬幣1枚             │
├──┼───────────┼──────┼──────────────┤
│一四│娃娃機內新臺幣10元硬幣│    81枚    │                            │
└──┴───────────┴──────┴──────────────┘
附表二：
┌──┬────────┬───┬───────────────┐
│編號│  物 品  名 稱  │ 數量 │            備註              │
├──┼────────┼───┼───────────────┤
│ 一 │櫃檯內代幣      │940枚 │                              │
├──┼────────┼───┼───────────────┤
│ 二 │賭博機具內之代幣│3950枚│                              │
├──┼────────┼───┼───────────────┤
│ 三 │會員名冊        │ 1本  │                              │
├──┼────────┼───┼───────────────┤
│ 四 │員工打卡單      │ 2張  │                              │
├──┼────────┼───┼───────────────┤
│ 五 │營業日報表      │ 26張 │                              │
├──┼────────┼───┼───────────────┤
│ 六 │積分卡          │ 76張 │                              │
├──┼────────┼───┼───────────────┤
│ 七 │監視器電腦主機  │ 1臺  │                              │
├──┼────────┼───┼───────────────┤
│ 八 │監視器螢幕      │ 1臺  │                              │
├──┼────────┼───┼───────────────┤
│ 九 │滑鼠            │ 1個  │                              │
├──┼────────┼───┼───────────────┤
│一０│鍵盤            │ 1個  │                              │
├──┼────────┼───┼───────────────┤
│一一│監視器鏡頭      │ 2支  │                              │
├──┼────────┼───┼───────────────┤
│一二│拉分面版        │ 3台  │                              │
└──┴────────┴───┴───────────────┘

司法院資訊處製作；財團法人民間司法改革基金會備份。
